【裁判字號】    98,易,347
【裁判日期】    990323
【裁判案由】    詐欺
【裁判全文】
臺灣臺東地方法院刑事判決               98年度易字第347號
公  訴  人  臺灣臺東地方法院檢察署檢察官
被      告  乙○○
上列被告因詐欺案件，經檢察官提起公訴（98年度偵字第1575號
），被告於準備程序為有罪之陳述，本院合議庭裁定由受命法官
獨任進行簡式審判程序，判決如下：
    主    文
乙○○連續犯詐欺取財罪，處有期徒刑壹年陸月，減為有期徒刑
玖月。
    犯罪事實
一、緣乙○○於民國（下同）92年7、8月間受僱為林美玉修築其
    亡夫墳墓而認識林美玉，嗣與林美玉已離婚之女兒王百惠交
    往，惟乙○○於94年4、5月間主動關懷當時已罹患巴金森氏
    症等疾病之林美玉取得林美玉好感後，竟基於意圖為自己不
    法所有之概括犯意，明知其當時因向地下錢莊借錢，負債過
    多，已陷於無償債能力狀態，竟利用林美玉年老不識字又對
    其頗有好感的機會，在臺東縣太平市○○路832巷7號林美玉
    住處，連續對林美玉施以如下所述之詐騙行為:(一)於94年8
    月中旬某日，向林美玉佯稱:伊正籌劃開設葬儀社，且已向
    他人購買冷涷櫃、冰箱，但尚缺資金，而欲以林美玉所有之
    坐落於臺中縣太平市○○段690號(地號)土地設定抵押權予
    臺中商業銀行股份有限公司內新分行(以下稱臺中商銀)方式
    ，向臺中商銀借款，供作籌湊開設葬儀社之資金來源用途等
    語，使林美玉因此陷於錯誤，同意將前揭土地的所有權狀、
    印鑑章交付予乙○○，而乙○○於取得該所有權證等證件後
    ，於94年9月5日持前揭證件資料向臺中商銀辦理設定新臺幣
    (下同)360萬元之最高限額抵押權後，先於94年9月8日獲得
    臺中商銀核撥之200萬元貸款金額，再於94年10月5日獲得臺
    中商銀核撥之100萬元貸款金額，所詐得款額，除部分供作
    償還欠地下錢莊借款用途外，餘均為其個人花用已盡。(二)
    於94年12月8日，偕同債權人許惠羽(原名為許惠雯)、代書
    姚銘宜至林美玉住處，由乙○○向林美玉誆稱「要再借35萬
    元」云云，使林美玉亦因此陷於錯誤，同意以前揭土地設定
    第2順位抵押權予陳駿鴻(即許惠羽之子)，乙○○得手後，
    除將其中9萬元充作償還許惠羽借款債務外，餘供為個人花
    用已盡。嗣乙○○無力償還前揭貸款本息，致臺中商銀等債
    權人向林美玉催討欠款後，林美玉始知受騙。
二、案經林美玉委由李宗炎律師訴由臺灣臺中地方法院檢察署偵
    辦後呈臺灣高等法院檢察署檢察長核轉臺灣臺東地方法院檢
    察署檢察官偵查起訴。
    理   由
一、上開犯罪事實，業據被告乙○○坦承不諱，核與告訴代理人
    李宗炎律師於偵訊時指述之情節相符，並據證人許惠羽、王
    百惠偵查中結證屬實，復有臺中商業銀行內新分行96年8月1
    日中國光字第09602300138號函附貸款資料、臺中縣太平地
    政事務所98年5月6日平地登字第0980003679號函附抵押權設
    定登記申請相關資料附卷可稽，本件事證明確，被告自白堪
    認與事實相符，其犯行洵堪認定。
二、新舊法之比較：按行為後法律有變更者，適用行為時之法律
    。但行為後之法律有利於行為人者，適用最有利於行為人之
    法律，刑法第2條第1項定有明文，茲因本案論罪科刑所適用
    刑法業於94年2月2日修正公布，並自95年7月1日起施行，法
    律有下列變更，爰比較新舊法如下：
（一）連續犯部分，按修正實施之刑法已刪除第56條連續犯之規
      定，此刪除雖非犯罪構成要件之變更，但顯已影響行為人
      刑罰之法律效果，自屬法律有變更，比較新、舊法結果，
      應適用較有利於被告之行為時法律即舊法論以連續犯。
（二）關於法定刑罰金刑部分，修正後刑法第33條第5款規定「
      罰金：新臺幣1千元以上，以百元計算之」，與修正前刑
      法第33條第5款規定「罰金：1元以上」不同。比較新舊法
      結果，以舊法較有利於被告，故依刑法第2條第1項前段規
      定，本案關於法定刑罰金部分，自應適用行為時之法律即
      修正前刑法第33條第5款規定決定其罰金部分之法定刑。
三、核被告乙○○所為，係犯刑法第339條第1項之詐欺取財罪。
    被告多次詐欺取財犯行，時間緊接，均觸犯構成要件相同之
    罪名，顯係基於概括犯意反覆為之，為連續犯，應依修正前
    刑法第56條之規定論以連續犯以一罪論，並依法加重其刑。
    茲被害人林美玉之上開不動產，因被告之犯行，因此遭法院
    強制執行拍賣移轉給第三人以清償上開貸款債務之情，有臺
    中縣太平地政事務所98年5月6日平地登字第0980003697號函
    附之土地所有權移轉登記申請書、灣臺中地方法院96年5月
    17 日中院彥民執96執梅字第16819號證明書、灣臺中地方法
    院96年5月17日中院彥民執96執梅字第16819號權利移轉證書
    附卷足稽，足徵，被害人林美玉損失慘重，爰審酌被告素行
    非佳，迄今均未賠償被害人，所詐欺金額雖鉅，惟犯後坦承
    犯行態度尚可等一切情狀，量處如主文所示之刑。又被告犯
    罪之時間，係在96年4月24日以前，所宣告之刑期又未逾1年
    6月，應依中華民國96年罪犯減刑條例第2條第1項第3款規定
    ，減其宣告刑二分之一，如主文所示。至被告於96年8月28
    日之中華民國96年罪犯減刑條例施行後，雖經臺灣臺中地方
    法院檢察署通緝，未於96年12月31日以前自動歸案接受審判
    ，而於98年4月18日始遭緝獲歸案；然此既與同條例第5條之
    規定不符，自仍得依該條例減刑，併此說明。
據上論斷，應依刑事訴訟法第273條之1第1項、第299條第1項前
段，刑法第2條第1項前段、修正前刑法第56條、刑法第339條第1
項、刑法施行法第1條之1第1項、第2項前段，中華民國九十六年
罪犯減刑條例第2條第1項第3款，判決如主文。
本案經檢察官甲○○到庭執行職務。
中    華    民    國    99    年    3     月    23    日
                    刑事第一庭   法  官  陳義忠
以上正本證明與原本無異。
如不服本判決應於收受送達後10日內向本院提出上訴書狀，並應
敘述具體理由；其未敘述上訴理由者，應於上訴期間屆滿後20日
內向本院補提理由書（均須按他造當事人之人數附繕本）。「切
勿逕送上級法院」。告訴人或被害人對於本判決如有不服，請書
具不服之理由狀，請求檢察官上訴者，其上訴期間之計算係以檢
察官收受判決正本之日期為準。
                                 書記官  王希文
中    華    民    國    99    年    3     月    23    日
附錄本案論罪科刑法條全文：
刑法第339條第1項：
意圖為自己或第三人不法之所有，以詐術使人將本人或第三人之
物交付者，處5年以下有期徒刑、拘役或科或併科1,000元以下罰
金。

司法院資訊處製作；財團法人民間司法改革基金會備份。
